最高法院刑事判決　　　　　　九十六年度台上字第六七五六號
上　訴　人　甲○○
　　　　　　　　　　234號
選任辯護人　常照倫律師
上列上訴人因公共危險等罪案件，不服台灣高等法院台中分院中
華民國九十四年十二月二十二日第二審判決（九十四年度上訴字
第一七五號，起訴案號：台灣彰化地方法院檢察署九十二年度偵
字第六九二０、六九二一號），提起上訴，本院判決如下：
    主  文
原判決關於公共危險部分撤銷，發回台灣高等法院台中分院。
其他上訴駁回。
    理  由
一、發回部分：
本件原判決認定上訴人甲○○佔有陳惠美向法院拍買取得之陳五
郎及其妻李梅菊所有之門牌號碼房屋及基地，拒不搬遷，經法院
定於民國九十二年三月三十一日執行點交。陳惠美之夫鄭住勤與
法拍屋仲介人員謝勝霖、方進遠等人前去該房屋與上訴人商談搬
遷事宜時，上訴人當場向鄭住勤恐嚇索取搬遷費稱：伊要新台幣
（下同）一百萬元補償，錢若拿不夠，這房子就很難講等語，致
使鄭住勤因而心生畏懼，當場交付二萬元給上訴人收受，請求能
保持房屋之完整。惟上訴人因不滿鄭住勤給付之搬遷費過少，竟
向鄭住勤揚稱：要放火燒掉該房子等語後，始不悅的離去。嗣於
同年三月三十日二十三時許鄭住勤等人亦離開上址後，上訴人進
而另萌放火燒燬現非供人使用之他人所有住宅之犯意，於同年三
月三十一日凌晨二時十一分經人發現火災而報警處理前之某時，
在該屋三樓後方臥室內，放置衣物及書報等易燃物，繼而點火燃
燒，於同年月三十一日凌晨二時十一分許，經人向彰化縣消防局
溪州消防分隊報案前往處理，將火撲滅，該建物始未被燒燬等情
。因而撤銷第一審關於此部分之判決，改判論處上訴人放火燒燬
現非供人使用之他人所有住宅未遂罪刑，固非無見。
惟查：(一)、按被告以外之人於審判外之言詞或書面陳述，除法律
有規定者外，不得作為證據，刑事訴訟法第一百五十九條第一項
定有明文。而所謂法律有規定者，即包括同法第一百五十九條之
一至同條之五所規定傳聞證據具有證據能力之例外情形。故如欲
採被告以外之人於審判外之言詞，即如警詢或檢察官偵查中之言
詞為證據時，必須符合法律所規定之例外情形，方得認其審判外
之陳述有證據能力，並須於判決中具體說明其符合傳聞證據例外
可信之情況及心證理由，否則即有違證據法則及判決不備理由之
違誤。原判決採取證人鄭住勤、謝勝霖、方進遠於偵查中之供述
為論處上訴人之犯罪依據，然前揭證據資料為傳聞證據，原判決
並未敘明其符合傳聞證據例外可信之情況及心證理由，自與證據
法則有違及有判決不備理由之違法。(二)、按有罪之判決書應記載
事實，刑事訴訟法第三百零八條定有明文。所謂事實不僅指犯罪
之行為而言，即犯罪之時、日、處所、動機、目的、手段、結果
等與論罪科刑有關之事項，亦應依法認定予以明確之記載，始足
為適用法律之依據。依原判決認定之事實，上訴人佔用他人之住
宅，為陳惠美向法院拍賣取得之陳五郎及其妻李梅菊所有之門牌
號碼房屋及基地，並因陳惠美之夫鄭住勤所給付之搬遷費太少，
而在該住宅放火燒燬而未遂，則上訴人犯罪之地點之房屋門牌號
碼究竟為何，原判決並未明白記載，已有未合。且原判決既認定
該房屋現為上訴人所佔用，如果無訛，該房屋是否為現非供人使
用之他人所有住宅，即非無疑。原審未予釐清，遽行判決，亦嫌
速斷，難昭折服。(三)、按證據之證明力，雖由法院自由判斷之，
要必先有相當之調查，始有自由判斷可言，故審理事實之法院，
對於案內一切證據，如未踐行調查程序，即不得遽為被告有利或
不利之判斷。原判決對於上訴人主張對其有利之陳五郎之錄音帶
及譯文，並未於審判期日經過調查程序，給予上訴人以辯論之機
會，遽為不利於上訴人之判斷，難認適法。上訴意旨執以指摘原
判決不當，非無理由，應認原判決有發回更審之原因。又原判決
對於上訴人聲請傳喚之證人陳五郎認在通緝中，而不再傳喚，然
是否已經通緝到案而得傳喚調查，案經發回，自應注意及之，附
此敘明。
二、駁回部分：
按刑事訴訟法第三百七十六條所列各罪之案件，經第二審判決者
，不得上訴於第三審法院，法有明文。本件上訴人因恐嚇案件，
原審係依刑法第三百四十六條第一項論處罪刑，核屬刑事訴訟法
第三百七十六條第六款之案件，依首開說明，既經第二審判決，
自不得上訴於第三審法院，上訴人竟復提起上訴，顯為法所不許
，應予駁回。
據上論結，應依刑事訴訟法第三百九十五條前段、第三百九十七
條、第四百零一條，判決如主文。
中　　華　　民　　國　九十六　年　 十一 　月 　三十 　日
                      最高法院刑事第九庭
                          審判長法官  洪　清　江
                                法官  石　木　欽
                                法官  李　伯　道
                                法官  韓　金　秀
                                法官  陳　晴　教
      本件正本證明與原本無異
                                      書  記  官
中　　華　　民　　國　九十六　年　 十二 　月　　十　　日
                                                Ａ
